【裁判字號】    99,簡,328
【裁判日期】    990726
【裁判案由】    綜合所得稅
【裁判全文】
臺北高等行政法院裁定
                                       99年度簡字第328號
原      告  甲○○
被      告  財政部臺灣省北區國稅局
代  表  人  乙○○○○○○住同上
                          送達代收人  丙○○
上列當事人間綜合所得稅滯納金、滯納利息及罰鍰事件，原告不
服財政部中華民國99年3 月29日台財訴字第09900091750 號（案
號：第09804215號）訴願決定，提起行政訴訟，本院裁定如下：
    主  文
原告之訴駁回。
訴訟費用由原告負擔。
    理  由
一、本案應適用簡易程序之理由：
    本案原告爭訟之滯納金、滯納利息及罰鍰金額合計為新臺幣
    （下同）25,860元，係在40萬元以下。依行政訴訟法第229
    條第1 項第2 款規定，應適用簡易訴訟程序，本院並依同法
    第233 條第1 項規定，不經言詞辯論，逕行裁判。
二、原告本案起訴不合法之理由：
  (一)按行政訴訟法第107 條第1 項第10款明定，原告之訴，有「
    起訴不合程式或不備其他要件」之情形者，應認其起訴不合
    法，行政法院應以裁定駁回其訴。而提起撤銷訴訟，須以經
    過訴願為其前提，其未經過合法之訴願程序，遽行提起行政
    訴訟，自非法之所許，此觀行政訴訟法第4 條第1 項規定即
    明，應認其起訴不備其他要件，依上開規定予以駁回。此外
    當當特殊案型之行政事件，明定原處分機關自我審查之前置
    程序者（學理上稱為「訴願先行程序」），未踐行此一前置
    程序，即不得提起訴願及行政訴訟，違反此等規定，同樣屬
    起訴不備其他要件，同樣應依上開規定予以駁回。
  (二)本案原告經被告認定為漏未踐行94年度個人綜合所得稅之申
    報義務（對此事實認定，原告有所爭議），又認原告當期課
    稅所得已達起徵點而有所得稅債務之發生，乃依法對原告作
    成具備以下規制性決定內容之初核處分，並將表徵該初核處
    分之「核定稅額繳款書」及「罰鍰繳款書」以掛號郵寄之方
    式送達予原告，又因原告未依該「核定稅額繳款書」及「罰
    鍰繳款書」指定之繳納日期繳納，乃移送行政執行機關強制
    執行。
    1.補徵本稅47,073元。
    2.處以漏稅罰18,800元。
    3.加徵滯納金7，060元。
  (三)而在行政執行過程中，原告對上開漏稅罰及加徵滯納金部分
    之規制性決定（連同因此衍生出之滯納利息與執行費用），
    對被告表明提起行政爭訟之意思。而原告表明之爭訟意思依
    現行行政救濟法制，客觀上應定性為「復查之提起」（後詳
    ）。
  (四)在上開定性基礎下，本案原告因復查逾期，故其起訴不合法
    ，本院應從程序逕行駁回，勿庸再審查其各項實體爭議，爰
    說明如下。
    1.依上所述，原告是對漏稅罰及加徵滯納金之規制性決定表
      示不服，此等規制性決定雖非本稅之核課，但稅捐稽徵法
      第49條規定：「滯納金... 及罰鍰等，除本法另有規定外
      ，準用本法有關稅捐之規定。... 」，而同法第35條第1
      項第1 款復明定：「納稅義務人對於核定稅捐之處分如有
      不服，應依規定格式，敘明理由，連同證明文件，依左列
      規定，申請復查：....一、依核定稅額通知書所載有應納
      稅額或應補徵稅額者，應於繳款書送達後，於繳納期間屆
      滿翌日起算30日內，申請復查。」另外財政部針對滯納金
      繳納期間之計算，又於94年5 月19日作成台財稅字第0940
      4524800 號函釋，而謂：「納稅義務人逾期繳納稅款，經
      依稅捐稽徵法第20條及相關稅法規定加徵滯納金者，該項
      加徵之行為，核屬行政處分，納稅義務人如對該項處分不
      服，申請復查者，依稅捐稽徵法第49條準用同法第35條規
      定，應於計徵滯納金之期間（30日）屆滿之翌日起算30日
      內提出申請。」
    2.本案中上開「核定稅額繳款書」及「罰鍰繳款書」規定之
      最晚繳納日期為97年3 月20日，且該二份文書已於同年2
      月26日合法送達，有掛號郵件收件回執可稽。則依前揭實
      證法與行政函釋意旨，罰鍰復查申請之末日應為97年4 月
      19日（星期六，順延至21日），滯納金復查申請之末日應
      為97年5 月19日。但原告卻遲至97年8 月27日始提出申請
      ，顯已逾越申請復查之法定不變期間，則被告以復查逾期
      為由，予以駁回，訴願決定亦予維持，均無違誤，原告再
      行提起本件行政訴訟，其起訴自難謂為合法。
    3.對此原告雖謂：「上開文書其本人並無實際收受，可能是
      家人代收，但並未轉交予原告，故原告並不知情」云云。
      但查：
      (1)現行法制有關文書之送達採取「到達原則」，只要文書
        到達受送達人之支配空間，受送達人處於可瞭解文書內
        容之客觀狀態即可，因此文書即使是由與原告同居一處
        之家人收受，仍生合法送達之效力（行政程序法第73條
        第1 項參照）。
      (2)事實上比較上開送達回證上所蓋之原告名義印文，與事
        後98年及99年間送達之復查決定與訴願決定文書回證上
        原告名義印文完全相同（見訴願卷），更可佐證收受文
        書之人即使不是原告本人，也必然是其同居之家人，該
        等送達已生合法送達效力。
  (五)總結以上所述，原告本件行政訴訟，因起訴不備其他要件，
    其起訴難認為合法，應予駁回。
三、依行政訴訟法第236 條、第107 條第1 項第10款、第104 條
    、民事訴訟法第95條、第78條，裁定如主文。
中    華    民    國    99    年    7     月    26    日
                    臺北高等行政法院第六庭
                                    法  官  帥  嘉  寶
上為正本係照原本作成。
本件以訴訟事件所涉及之法律見解具有原則性者為限，始得於本
裁定送達後10日內向本院提出抗告狀（須按他造人數附繕本），
並經最高行政法院許可後方得抗告。
中    華    民    國    99    年    7     月    26    日
                                    書記官  陳  可  欣

司法院資訊處製作；財團法人民間司法改革基金會備份。
